【裁判字號】    97,易,3614
【裁判日期】    971104
【裁判案由】    竊盜
【裁判全文】
臺灣臺中地方法院刑事判決              97年度易字第3614號
公  訴  人  臺灣臺中地方法院檢察署檢察官
被      告  甲○○
上列被告因竊盜案件，經檢察官提起公訴（97年度偵字第16301
號），本院判決如下：
    主    文
甲○○犯夜間侵入住宅竊盜，處有期徒刑陸月，如易科罰金，以
新臺幣壹仟元折算壹日。
    犯罪事實
一、甲○○之男友李政杰自民國96年9 月間起，承租位於臺中縣
    霧峰鄉○○街11巷2 弄18號3 樓房間，而同層樓尚有李政杰
    之同學乙○○承租房間1 間而居住在該處，於97年3 月17日
    晚間9 時許，甲○○前往上址李政杰租處時，見乙○○租住
    房間門未上鎖且無人在內，認有機可趁，意圖為自己不法之
    所有，進入乙○○之房間，將乙○○所有放置在書桌上內有
    現金新臺幣（下同）15 ,000 元之薪水袋，從袋內抽取5,00
    0 元而竊取之，得手後，旋即離開。嗣乙○○於97年3 月19
    日凌晨3 時許，發現薪水袋內之現金短少而報案，為警於該
    薪水袋上採得指紋送內政部警政署刑事警察局比對結果係甲
    ○○所有，始查悉上情。
二、案經臺中縣警察局霧峰分局報告臺灣臺中地方法院檢察署檢
    察官偵查起訴。
    理    由
壹、證據能力部分：
    按被告以外之人於審判外之言詞或書面陳述，除法律有規定
    者外，不得作為證據，刑事訴訟法第159 條固定有明文，惟
    被告以外之人於審判外之陳述，雖不符同法第159 條之1 至
    之4 規定，而經當事人於審判程式同意作為證據，法院審酌
    該言詞陳述或書面陳述作成時之情況，認為適當者，亦得為
    證據。又當事人、代理人或辯護人於法院調查證據時，知有
    第159 條第1 項不得為證據之情形，而未於言詞辯論終結前
    聲明異議者，視為有前項之同意，此亦據同法第159 條之5
    規定明確。查本案所引用之其餘證據資料（詳後引證據），
    其中傳聞證據部分，縱無刑事訴訟法第159 條之1 至第159
    條之4 或其他規定之傳聞證據例外情形，亦因被告及其辯護
    人、檢察官或同意可作為證據使用，或未聲明異議，依刑事
    訴訟法第159 條之5 第1 項、第2 項之規定，本院審酌該證
    據作成之情況，並無不當，認以上揭文書作為證據，應屬適
    當。則依刑事訴訟法第159 條之5 第1 項之規定，有證據能
    力。
貳、認定犯罪事實所憑之證據及論罪科刑：
一、訊據被告甲○○矢口否認有何竊盜犯行，辯稱：97年3 月17
    日之前幾日，伊在男友房間聽到乙○○的手機在響，就進入
    乙○○房間內幫他拿手機，因房間很黑，伊有摸到書桌上紙
    類的東西，並將該紙類東西挪移開找檯燈開關，因沒有找到
    開關，伊就放回這紙類東西，再去開房間的電燈，開完電燈
    後就拿手機，再把手機拿給剛好上樓的乙○○，才會在薪水
    袋上留下指紋，伊沒有偷拿薪水袋內的現金云云。經查：
  (一)證人即被害人乙○○放置在上址租處書桌上之薪水袋內有現
    金15,000元，於97年3 月17日凌晨4 時許至97年3 月19日凌
    晨3 時許之某時，遭人從袋中竊取5,000 元之事實，業據證
    人乙○○於警詢、偵查中證稱：97年3 月17日凌晨4 時，伊
    有清點過薪水袋內是15,000元，於同年月19日凌晨3 時許，
    伊清點後發現短少5,000 元等語（見警卷第7 至8 頁、偵查
    卷第7 頁），參以證人乙○○於97年3 月19日凌晨3 時許發
    現被竊盜後，旋於同日晚間前往警局報案並製作警詢筆錄，
    而當時距離案發時間較近，記憶較深刻，陳述較為可採，是
    證人乙○○確係於97年3 月17日凌晨4 時許至同年月19日凌
    晨3 時間之某時，被竊取現金5,000 元無訛。至被害人乙○
    ○與被告和解後，於本院審理時證稱：伊忘記現金有無短少
    云云（見本院卷第24頁），應係迴護被告之詞，不足採信。
  (二)又警方於接獲被害人乙○○報案後，於97年3 月19日晚間9
    時許進行現場勘查採證結果，在乙○○之薪水袋上採得5 枚
    指紋後，經送內政府警政署刑事警察局（下稱刑事警察局）
    以指紋特徵點比對法鑑定結果為：「送鑑可資比對現場指紋
    2 枚（編號3 、4 ，採自遭竊現金之薪水袋外），經比對確
    認結果，編號4 指紋，與被害人乙○○指紋卡之左拇指指紋
    相符，編號3 指紋，與所附特定對象甲○○指紋卡之右拇指
    指紋相符；其餘編號1 指紋，因紋線模糊不清且特徵點不足
    ，無法筆比對」，有臺中縣警察局霧峰分局刑事組現場勘查
    採證記錄表、刑事警察局97年4 月29日刑紋字第0970061418
    號鑑驗書、指紋卡片及薪水袋照片各1 份在卷可佐（見警卷
    第14至21頁），參以被告右拇指指紋係位在薪水袋之右下方
    處（即編號3 指紋），有採證照片可稽（見警卷第20頁），
    此與一般慣用右手之人，開張右手虎口拿取薪水袋時，因右
    手拇指需施加壓力按住薪水袋，而易在碰觸位置留下清晰指
    紋等情相符，顯見被告確有拿取被害人之薪水袋無訛。
  (三)被告雖辯稱：伊於97年3 月17日之前幾日進入被害人房間，
    在書桌上找檯燈開關時，有碰到類似紙類東西云云；惟被告
    於警詢、偵查及本院準備程序中均自承：伊於97年3 月17日
    晚間9 時許，在伊男友房間聽到告訴人之手機在響，伊有進
    入告訴人房間幫他拿手機，伊在17日晚上至18日早上有在男
    友租處過夜等語（見警卷第5 頁背面、偵查卷第6 頁、本院
    卷第13頁背面），是被告於本院審理中辯稱係於97年3 月17
    日之前幾天，進入告訴人房間幫忙拿手機云云，應非實在，
    要無可採。再者，告訴人之手機有來電時，手機螢幕會閃亮
    光，縱在未開燈之黑暗房間內，亦可清楚看到手機所在位置
    乙節，業經證人乙○○於本院審理中具結證述明確（見本院
    卷第22頁反面、25頁正面），並經本院當庭勘驗無訛，有本
    院勘驗筆錄在卷可稽（見本院卷第26頁反面），職是，倘被
    告進入被害人房間係為拿取來電中之手機，其理應可在黑暗
    之房間中清楚看見手機所在位置，並直接拿起手機，豈有在
    被害人之書桌上胡亂摸索之理？是被告前開所辯，已與事實
    不符，難信為真實。其雖又辯稱：係為開啟書桌上檯燈而摸
    到紙類東西，事後知悉該紙內東西就是薪水袋，才會留下指
    紋云云。然查，被告知悉乙○○房間電燈之開關位在房門左
    邊乙節，業經證人乙○○證述在卷，且為被告所明知（見本
    院卷第24及28頁反面），衡諸常情，被告理應於進入房門時
    隨手開啟門邊之電燈，豈有捨近求遠，不開啟已知悉位置之
    電燈開關，而摸尋不知位在書桌何處之檯燈開關之理？益見
    被告前開所辯，要與常情不符，不足採信。況被告於被害人
    之黑暗房間亦能看見手機所在位置乙節，已如前述，被告實
    不可能為拿取手機而在書桌上胡亂摸索，且又恰巧碰到紙類
    之東西，而該紙類之東西即為薪水袋之理？可見被告所辯，
    應係卸責之詞，其於97年3 月17日晚間9 時許，進入被害人
    房間係竊取放置在書桌上之薪水袋內之現金5,000 元，並在
    該薪水袋上留下指紋甚明。
  (四)雖證人乙○○於本院審理中證稱：被告是在97年3 月17日之
    前幾天，進入伊房間拿手機，伊剛好從2 樓上到3 樓，被告
    就將手機拿給伊等語（見本院卷第23頁反面），然證人乙○
    ○於指紋鑑驗結果發現與被告之指紋吻合後，即於警局表示
    不願對被告提出告訴，有警詢筆錄在卷可憑（見警卷第13頁
    ），復於本院準備程序中未經通知即自行到院，並自行出資
    委請律師撰寫撤回告訴狀及和解書（見本院卷第8 、9 、25
    、26頁），顯見證人乙○○以不願追究，其所為證詞，是否
    可信已非無疑，況其前開所證，亦與被告於警詢中陳稱：伊
    將手機拿到2 樓交給乙○○等語（見警卷第3 頁），並不相
    符，顯見證人乙○○係為迴護被告方附和被告說詞，要無足
    取。
  (五)綜上所述，本件事證明確，被告於夜間侵入住宅竊盜犯行堪
    已認定。
二、按竊盜罪因夜間侵入住宅而加重其刑者，揆諸立法意旨，以
    其侵害財產監督權外，兼有妨害居住安寧而設，因此只要在
    事實上供人生活起居之用，即應認住宅。又刑法第321 條第
    1 項第1 款之於夜間侵入住宅、建築物竊盜罪，係刑法第30
    6 條無故侵入住宅罪與普通竊盜罪之結合犯。於夜間無故侵
    入住宅，係犯普通竊盜罪之加重情形，已結合於所犯加重竊
    盜之罪質中，自不能於論以加重竊盜罪外，更行論以無故侵
    入住宅罪（最高法院92年度台非字第6 號判決要旨參照）。
    是核被告甲○○侵入被害人乙○○房間行竊之所為，係犯刑
    法第321 條第1 項第1 款之夜間侵入住宅竊盜罪。爰審酌被
    告正值青年，不思合法正當途徑獲得財富，竟運用智慧於不
    當之途，危害社會治安甚鉅，敗壞社會善良風俗，情節非輕
    ，且犯罪後猶飾詞否認犯行，毫無悔意，惟念其所得財物非
    鉅，及已與被害人和解，被害人亦表示不願意追究等一切情
    狀，量處如主文所示之刑，並衡以被告之智識、能力及家庭
    狀況等情（此見警卷調查筆錄受詢問人欄即明），諭知以1,
    000 元折算1 日之易科罰金折算標準。末查，被告雖與告訴
    人達成和解，惟仍飾詞否認犯行，毫無悔改之意，難認其經
    此偵、審程序而知所警惕，無再犯之虞，自不宜為緩刑之宣
    告，附此敘明。
據上論結，應依刑事訴訟法第299條第1項前段，刑法第321條第1
項第1 款、第41條第1 項前段 ，判決如主文。
中    華    民    國    97    年    11    月    4     日
                  刑事第十七庭  法  官  廖純卿
上正本證明與原本無異。
如不服本判決，應於收受送達後10日內向本院提出上訴書狀（應
敘述具體理由並附繕本）。
上訴書狀如未敘述理由，應於上訴期間屆滿後20日內補提理由書
於本院。
                                書記官  童秉三
中    華    民    國    97    年    11    月    5     日
附錄論罪科刑法條
中華民國刑法第321條
（加重竊盜罪）
犯竊盜罪而有左列情形之一者，處六月以上、五年以下有期徒刑
：
一、於夜間侵入住宅或有人居住之建築物、船艦或隱匿其內而犯
之者。
二、毀越門扇、牆垣或其他安全設備而犯之者。
三、攜帶兇器而犯之者。
四、結夥三人以上而犯之者。
五、乘火災、水災或其他災害之際而犯之者。
六、在車站或埠頭而犯之者。
前項之未遂犯罰之。


司法院資訊處製作；財團法人民間司法改革基金會備份。
